臺灣嘉義地方法院刑事判決　　　　　　　　　　　　九十三年度簡上字第一九五號
　　上　訴　人
　　即　被　告　戊○○
　　選任辯護人　湯光民律師
右列上訴人因詐欺案件，不服本院嘉義簡易庭中華民國九十三年七月三十日九十三年
度嘉簡字第四九七號第一審判決（聲請簡易判決處刑書案號：臺灣嘉義地方法院檢察
署九十三年度偵字第五六六、二四七四號及移
八二號），提起上訴，本院管轄之第二審合議庭判決如左：
    主  文
原判決撤銷。
戊○○連續幫助連續意圖為自己不法之所有，以詐術使人將本人之物交付，處有期徒
刑陸月，如易科罰金，以佰元折算壹日。
    事  實
一、戊○○前因偽造貨幣案件，經臺灣高等法院九十年度上訴字第一四一四號判決判
    處有期徒刑五年，褫奪公權三年，嗣經最高法院駁回上訴確定，於民國（以下同
    ）九十年十二月二十七日入監執行，並於九十二年六月二十六日縮短刑期假釋出
    獄，現仍假釋中。緣有「林志偉」（音譯，真實姓名、年籍不詳）之成年男子，
    基於意圖為自己不法所有之概括犯意，欲利用一般人對於自動櫃員機轉帳功能不
    甚熟悉之弱點，企圖以詐術誘使他人聽從其指示操作自動櫃員機之轉帳功能而獲
    取不法財物，並為避免行騙後遭檢警單位依帳戶資料循線查獲，乃計畫使用他人
    帳戶資料作為接受轉帳之帳戶，犯罪計畫既定，乃於九十二年九月初某日，商得
    戊○○同意，囑由戊○○自行前往金融機構開戶並取得提款卡後交渠收受使用，
    以遂行前開詐財之目的。戊○○明知金融帳戶資料及提款卡係供帳戶所有人個人
    交易使用之私密性物件，任意交付他人使用，極有可能便利或協助他人供作犯罪
    使用，詎仍基於幫助他人連續詐欺取財之不確定概括故意，先後於九十二年九月
    四日、同月十日至銀行開戶取得如附表編號１、３及編號４所示之銀行帳號及提
    款卡後，在嘉義市○○路垂楊國小前，分別將其所有上開帳戶之提款卡交付「林
    志偉」，以便利「林志偉」犯罪使用，而不違背其本意。嗣「林志偉」即自同年
    九月十日起至同年月二十四日止，連續以電話向甲○○○、丙○○、丁○○、乙○○○訛稱欲行退稅，囑彼等持存款簿至自動櫃員機前依渠指示操作，致使甲○○○、丙○○、丁○○、乙○○○均陷於錯誤，先後於如附表編號１至４所示之
    時間，將彼等銀行帳戶內各如附表所示之金額，轉入戊○○提供「林志偉」使用
    之如附表所示之帳戶內，「林志偉」旋持上開提款卡至自動櫃員機，以提款或轉
    帳之方式，先後將該等款項領取或轉至其他帳戶，而詐得如附表所示之現金。
二、案經嘉義市警察局移請臺灣嘉義地方法院檢察署檢察官偵查後聲請以簡易判決處
    刑。
    理  由
一、訊據上訴人即被告戊○○固不否認有於右揭時、地將上述帳戶之提款卡交予「林
    志偉」，惟矢口否認有何幫助詐欺之犯行，辯稱：伊是看報紙廣告想要向大眾銀
    行辦理貸款才與「林志偉」聯繫，是「林志偉」要求伊辦理帳戶，要匯錢入伊帳
    戶以製造交易紀錄，方能取信銀行而取得貸款，始將該等提款卡交給「林志偉」
    云云。經查：
    (一)被告確有將如附表所示帳戶之該等提款卡於右揭時、地分二次交予「林志偉」
    ，而附表編號１至４所示之被害人甲○○○、丙○○、丁○○、乙○○○亦因受
    電話詐騙而將彼等帳戶內如附表所示之現金，分別轉入被告提供予「林志偉」使
    用之如附表所示帳戶內，再由不詳之人（俗稱車手）前往提領或轉帳之事實，除
    據被告自承無訛外，復據證人即被害人甲○○○、丙○○、丁○○、乙○○○於
    警詢時陳證綦詳（見嘉市警刑二字第○九三○○○○三九二一號警卷第五至六頁
    ，嘉市警刑六字警卷第五至六頁，嘉市警刑二字第○九三○○○○五四五○號警
    卷第十一頁），並有被害人等之報案紀錄表、匯款單、如附表編號１、３、４所
    示銀行之被告開戶資料、交易明細表、查詢帳戶最近交易資料各一份及自動櫃員
    機監視錄影帶所翻拍不詳之人提款照片二幀在卷可稽（見嘉市警刑二字第○九三
    ○○○○三九二一號警卷第七至十八頁，嘉市警刑六字警卷第十六頁至二六頁，
    嘉市警刑二字第○九三○○○○五四五○號警卷第十三至二一頁、第二十八頁）
    。是被告所開立如附表所示之該等帳戶確係供作上述連續詐取款項匯入之用，而
    被告所交予「林志偉」之該等提款卡，即用以提領或轉出該等帳戶所用之事實，
    應堪認定。
    (二)至被告雖辯稱：伊沒有詐騙如附表所示被害人等之財物，僅係將上述提款卡交
    予「林志偉」辦理貸款，不知他會用以詐騙他人，並無幫助詐欺之故意云云。然
    查，被告於本院審理中自承：於第一次交付如附表編號１、３所示帳戶之提款卡
    後，「林志偉」並未貸得其所需之款項，嗣因想繼續貸款增加交易紀錄，始又辦
    理及交付如附表編號４所示帳戶之提款卡給「林志偉」等語觀之，被告如非與「
    林志偉」存有相當程度之信賴關係，當不至一再開立帳戶，並將屬自己帳戶所有
    之提款卡交付「林志偉」；惟又供稱：不知「林志偉」之年籍資料亦無法與之聯
    絡等語，對照其前之供述，顯然相互矛盾而與常情有違。再參以被告復自陳如附
    表所示之帳號存簿及印章業於九十二年十月間在嘉義市「嘉年華戲院」前遺失，
    始向各該金融機構辦理止付等情，惟被告係於九十二年十月十九日以電話向如附
    表編號１之銀行辦理掛失該帳號之提款卡，而未辦理存簿掛失之事實，有臺灣中
    小企業銀行嘉義分行九十二年十二月二十九日（九二）嘉義字第五三四五─一號
    函一份附卷足按（見嘉市警刑六字警卷第四六頁），則於被告交付該等提款卡予
    「林志偉」後，並未取得貸款，復無法與之聯繫，直至九十二年十月十九日始以
    電話掛失如附表編號１所示之提款卡，然在該等存簿遺失之前，被告既已無法聯
    繫「林志偉」而取回該等提款卡，竟均未起疑或查詢該等帳戶是否有異常交易以
    防遭不法使用，亦有悖於經驗與論理法則。堪認被告應係將其所辦理之帳戶提款
    卡交付「林志偉」以便利渠使用，始對該等提款卡是否可以取回及可能遭不法使
    用之切身問題，漠不關心。據此，足認被告辯稱交付「林志偉」該等提款卡係為
    辦理貸款乙情，委無足取。
    (三)再按刑法上之故意，分直接故意（確定故意）與間接故意（不確定故意），「
    行為人對於構成犯罪之事實，預見其發生而其發生並不違背其本意者」為間接故
    意。次按向金融機構申辦活期儲蓄存款帳戶，並無須具備特殊身分或條件之人始
    得設立，該「林志偉」捨此不為，反改以向被告收取提款卡使用，顯無以該等帳
    戶作合法使用之意，被告為一有社會經驗之成年人，對此自不難理會，況金融存
    戶提款卡，事關存戶個人財產權益之保障，一般人均有應為妥善保管以防遭他人
    任意使用之認識，縱使委託提領款項或遇特殊情況偶有將之交付他人時，亦必為
    親信之人或經深入瞭解用途後再行提供使用，是該等專有物品若落入不明人士手
    中，極易被利用為犯罪之洗錢工具，此亦為吾人依一般生活認知所易於體察之常
    識，被告對「林志偉」持其帳戶為不法行為，應有預見，竟仍先後交付「林志偉
    」如附表所示之該等提款卡共三張，助渠遂行詐欺取財之犯罪，顯見被告確有幫
    助渠連續詐欺取財之不確定概括故意，灼然至明。是被告辯稱：伊無幫助他人詐
    欺之故意云云，要係事後卸責之詞，自不足採。
    (四)綜上所述，本案事證明確，被告連續幫助連續詐欺取財之犯行，堪以認定。
二、查被告前揭提供提款卡予「林志偉」作為連續詐欺取財使用之行為，並未參與前
    開正犯向不特定人詐取財物之構成要件行為，核其所為，係犯刑法第三十條第一
    項前段、第三百三十九條第一項之幫助連續詐欺取財罪。被告先後二次幫助犯行
    ，時間緊接，所犯係犯罪構成要件相同之罪名，顯係基於概括犯意反覆為之，為
    連續犯，應依刑法第五十六條之規定論以一罪並加重其刑。另被告對於前揭犯罪
    行為之實施，既未居於意思支配及犯罪功能支配之地位，而僅對於他人之犯罪予
    以助成及促成，依刑法第三十條第一項前段之規定，為從犯，已如前述，爰依刑
    法第三十條第二項之規定，減輕其刑，並依法先加後減之。再者，移送併案審理
    部分，係與前開公訴人聲請簡易判決處刑即如附表編號４所示犯行部分均屬相同
    ，係屬實質上一罪，附此敘明。
三、原審以被告幫助連續詐欺得利之罪證明確，因而判處被告有期徒刑六月，如易科
    罰金以三百元折算一日，固非無見，惟查：(一)原判決附表編號３與４所示之匯款
    金額分別應為九萬九千九百九十九元及一萬五千九百九十九元，原判決誤為十萬
    元、九萬九千九百九十九元，顯與卷內證據資料不符。(二)原判決先則認定「林志
    偉」之人基於意圖為自己不法所有之犯意，嗣則認定「林志偉」之人基於詐欺得
    利之概括犯意，前後認定容有矛盾。(三)該「林志偉」之人利用自動櫃員機詐財，
    於被害人匯入款項後，旋於當日提領，所詐得者應為被害人之財物（金錢），原
    審認定被告係幫助詐欺「得利」，亦有未合。(四)被告係出於幫助「林志偉」連續
    詐欺取財之概括犯意，先後二次交付提款卡予「林志偉」使用，業如前述，原審
    漏未審酌被告之幫助行為亦有連續犯之情節，容屬疏漏。被告上訴意旨，仍執前
    詞，否認犯行，固無可取，惟原判決既有上開可議之處，即屬無可維持，自應由
    本院將原判決撤銷改判。爰審酌被告無故即連續將金融帳戶之提款卡交付他人供
    犯罪使用，紊亂社會正常交易秩序，並使不法之徒藉此輕易詐取財物，致檢警難
    以追查緝捕，助長犯罪集團詐騙之犯罪風氣，所造成危害自非輕微，被害人等之
    損失及被告國中畢業之智識程度、無業、前因偽造貨幣案件仍假釋中（參卷附之
    臺灣高等法院被告全國前案紀錄表）之品行、犯後猶飾詞狡辯、態度不佳，惟並
    未因其犯行而獲利等一切情狀，量處如主文所示之刑，並諭知如易科罰金，以銀
    元三百元折算一日之標準，以資懲儆。
據上論斷，應依刑事訴訟法第四百五十五條之一第一項、第三項、第三百六十九條第
一項前段、第三百六十四條、第二百九十九條第一項前段，刑法第五十六條、第三十
條第一項、第二項、第三百三十九條第一項、第四十一條第一項前段，罰金罰鍰提高
標準條例第一條前段、第二條，判決如主文。
本案經檢察官周欣潔到庭執行職務。
中      華      民      國    九十三    年    十二      月      三十    日
                                臺灣嘉義地方法院刑事第一庭
                                審判長  法  官  許  進  國
                                        法  官  盧  鳳  田
                                        法  官  游  悅  晨
右正本證明與原本無異。
本件不得上訴。
中      華      民      國    九十三    年    十二      月      三十    日
    書記官  陳  湘  蓉
附表
┌──┬─────┬─────┬──────┬─────────┐
│編號│被  害  人│匯款時間  │匯款金額    │匯入帳號          │
│    │          │          │（新臺幣）  │                  │
├──┼─────┼─────┼──────┼─────────┤
│１  │甲○○○  │九十二年九│七萬三千七百│臺灣中小企業銀行  │
│    │          │月十日下午│八十五元    │嘉義分行（址設嘉義│
│    │          │三時三十分│            │市○○路一三二號）│
│    │          │許        │            │帳號00000000000   │
│    │          │          │            │（被告於九十二年九│
│    │          │          │            │月四日開戶）      │
├──┼─────┼─────┼──────┼─────────┤
│２  │丙○○    │九十二年九│拾伍萬九千八│臺灣中小企業銀行  │
│    │          │月十日下午│百八十一元  │嘉義分行          │
│    │          │四時三十三│            │帳號00000000000   │
│    │          │分、三十五│    │                  │
│    │          │分許      │            │                  │
├──┼─────┼─────┼──────┼─────────┤
│３  │丁○○    │九十二年九│九萬九千九百│第一商業銀行      │
│    │          │月十六日下│九十九元    │嘉興分行（址設嘉義│
│    │          │午三時三十│            │市○○○路四二七號│
│    │          │分許      │            │）                │
│    │          │          │            │帳號00000000000   │
│    │          │          │            │（被告於九十二年九│
│    │          │          │            │月四日開戶）      │
├──┼─────┼─────┼──────┼─────────┤
│４  │乙○○○  │九十二年九│一萬五千九百│台新國際商業銀行  │
│    │          │月二十四日│九十九元    │嘉義分行（址設嘉義│
│    │          │下午五時四│            │市○○路六二○號）│
│    │          │十九分許  │            │帳號00000000000000│
│    │          │          ││（被告於九十二年九│
│    │          │          │            │月十日開戶）      │
└──┴─────┴─────┴──────┴─────────┘
